【裁判字號】    90,訴,843
【裁判日期】    901210
【裁判案由】    違反野生動物保育法
【裁判全文】
臺灣屏東地方法院刑事判決                            九十年度訴字第八四三號
    公  訴  人  臺灣屏東地方法院檢察署檢察官
    被      告  甲○○
右列被告因違反野生動物保育法案件，經檢察官提起公訴（九十年度偵字第六一五一
號），本院判決如左：
      主  文
甲○○未具保育類野生動物族群量逾越環境容許量之條件，未經中央主管機關許可，
使用禁止之方式獵捕保育類野生動物，處有期徒刑陸月，如易科罰金，以參佰元折算
壹日。
扣案之鳥仔踏貳拾玖支沒收。
      事  實
一、甲○○明知紅尾伯勞鳥係行政院農業委員會所公告列為保育類之野生動物，且係
    過境候鳥，並未在台灣地區繁殖，族群量並未逾越環境容許量，竟基於非法獵捕
    保育類野生動物之意思，未經中央主管機關許可，於民國（下同）九十年九月二
    十四日下午五時十分許，在屏東縣恆春國小南灣分校後方山區（非屬劃定之野生
    動物保護區內），插設屏東地區特殊獵捕工具「鳥仔踏」二十九支，使用禁止之
    方式非法獵捕保育類野生動物紅尾伯勞鳥三隻（二隻已死亡），為警當場查獲，
    並扣得上開紅尾伯勞鳥（已由墾丁國家公園管理處及墾丁國家公園警察大隊墾丁
    警察隊具領）及鳥仔踏二十九支。
二、案經屏東縣警察局恆春分局報請台灣屏東地方法院檢察署檢察官偵查起訴。
      理  由
一、訊據被告甲○○矢口否認右揭犯行，辯稱：伊未插設鳥仔踏捉伯勞鳥，當天是上
    山替朋友餵雞，看到伯勞鳥在魚池內，將它撈出放在口袋準備丟掉云云。惟查，
    右揭犯罪事實，業據證人即當場查獲被告之內政部警政署國家公園警察大隊墾丁
    警察隊隊員曾俊霖、乙○○指述甚詳，而該二隻業已死亡之伯勞鳥仍有體溫且查
    獲現場附近並無雞舍乙節，亦據證人曾俊霖證述明確；又該批鳥仔踏若非被告所
    架設，被告豈敢冒遭他人認為竊盜或非法獵補之嫌，逕自行取下該伯勞鳥？是被
    告所辯無非事後卸責之詞，不足採信。此外，並有紅尾伯勞鳥三隻（已由墾丁國
    家公園管理處及墾丁國家公園警察大隊墾丁警察隊具領）、鳥仔踏二十九支扣案
    ，及鑑定報告書、墾丁國家公園計畫圖各一份、照片一張足資參佐，事證明確，
    被告犯行洵堪認定。
二、查紅尾伯勞鳥 (學名：ＬＡＮＩＵＳ   ＣＲＩＳＴＡＴＵＳ)，業經行政院農業
    委員會於八十四年十二月二十三日以八四農林字第四○三○八一七號公告列為其
    他應予保育之野生動物。又紅尾伯勞鳥係過境候鳥，並未在臺灣地區繁殖，近年
    來更因氣候、環境生態及人為關係，並未逾越環境容許量，有行政院農業委員會
    九十年二月十六日（九０）農林字第九００一０七三五五號函在卷可憑。被告於
    未經中央主管機關許可之下，設置鳥仔踏，使用禁止之方式獵捕未逾越環境容許
    量之保育類野生動物紅尾伯勞鳥，顯有違反野生動物保育法第十八條第一項第一
    款、第二款及同法第十九條第一項第六款之規定，核其所為，係犯同法第四十一
    條第一項第一款、第二款及第三款之罪。公訴人未認被告犯有同條第一項第二款
    、第三款之罪，尚有未洽，併此敘明。爰審酌被告忽視保育野生動物為世界潮流
    ，沿路插設鳥仔踏獵捕紅尾伯勞鳥，危害自然生態環境，犯後態度不佳，猶飾詞
    否認，毫無悔意，惟查其並無前科（參照台灣高等法院被告全國前案記錄表），
    所捕獲之數目非多等一切情狀，量處如主文所示之刑，並諭知如易科罰金之折算
    標準。扣案之紅尾伯勞鳥三隻已由墾丁國家公園管理處及墾丁國家公園警察大隊
    墾丁警察隊具領，爰不予宣告沒收，惟鳥仔踏二十九支為供犯罪所用之獵具，應
    依野生動物保育法第五十二條第一項之規定宣告沒收。
據上論斷，應依刑事訴訟法第二百九十九條第一項前段，野生動物保育法第四十一條
條第一項第一款、第二款、第三款、第十九條第一項第六款、第五十二條第一項，刑
法第十一條前段、第四十一條第一項前段，罰金罰鍰提高標準條例第二條，判決如主
文。
本案經檢察官趙燕利到庭執行職務。
中      華      民      國    九十      年     十二     月      十      日
                                      台灣屏東地方法院刑事第一庭
                                         審判長  法  官  潘正屏
                                                 法  官  林世民
                                                 法  官  楊中琪
右正本證明與原本無異。
對於本判決如有不服應於收受送達後十日內向本院提出上訴書狀上訴於台灣高等法院
高雄分院並按他造當事人之人數附具繕本。
              書記官   謝博興
中      華      民      國    九十      年     十二     月      十      日


司法院資訊處製作；財團法人民間司法改革基金會備份。
